【裁判字號】    90,自,374
【裁判日期】    901220
【裁判案由】    誣告
【裁判全文】
臺灣板橋地方法院刑事判決                            九十年度自字第三七四號
    自  訴  人  甲 ○ ○
    被      告  乙○○○
    選任辯護人  紀 亙 彥
右列被告因誣告案件，經自訴人提起自訴，本院判決如左：
    主      文
乙○○○無罪。
    理      由
一、自訴意旨略以：緣被告乙○○○居住在臺北縣樹林鎮○○街二九二巷八號，長期
    無償使用其旁自訴人甲○○所有之臺北縣樹林鎮○○街二九二巷巷口之土地，因
    使用該土地之其他鄰人，均與自訴人達成協議，僅被告一戶不願參與協商，自訴
    人雖拜訪多次，被告及其家人均藉詞推託，且為圖繼續無償使用自訴人土地，竟
    虛構情節，申告自訴人於民國八十年十二月、八十一年二月三日、八十三年二月
    七日，分別夥同數不詳姓名之人，至被告前開住處，向被告、其夫葉國良及其婆
    婆葉謝堆恐嚇稱，道路是伊所有，如不付新臺幣（下同）二百萬元作為過路費，
    要殺死其全家，致其心生恐懼云云，經臺灣板橋地方法院檢察署檢察官提起公訴
    （八十三年度偵字第六四九六號），本院以八十三年度易字第四二○八號審理後
    ，判決自訴人無罪，並據臺灣高等法院判決上訴駁回而確定（八十三年度上易字
    第六○九一號），因認被告涉犯刑法第一百六十九條誣告罪嫌云云。
二、按犯罪事實應依證據認定之，無證據不得推定其犯罪事實，又不能證明被告犯罪
    或其行為不罰者，應諭知無罪之判決，刑事訴訟法第一百五十四條、第三百零一
    條第一項分別定有明文。又按刑法第一百六十九條第一項之誣告罪，以意圖他人
    受刑事或懲戒處分，而向該管公務員誣告為要件，故該項犯罪不特須指出具體事
    實，足以使人受刑事或懲戒處分，且須明知其虛偽，具有故意構陷之情形，始能
    成立，如對於事實有所誤認或懷疑，或事出有因，懷疑他人涉嫌犯罪而向偵查機
    關告訴（發）或向法院自訴，縱令所告案件經檢察官處分不起訴或法院判決無罪
    ，因申告人主觀上欠缺誣告之故意，自不能令負誣告罪責，此據最高法院二十二
    年度上字第二三六八號判例、四十年度臺上字第八十八號判例、八十二年度臺上
    字第一六三七號判決、及八十三年度臺上字第三○○號判決等闡釋甚明。
三、訊據被告乙○○○堅決否認有何誣告犯行，辯稱：自訴人確實於八十年十二月、
    八十一年二月三日、八十三年一月六日、八十三年二月七日等到過伊住處，每次
    都帶著三、四個人，來勢洶洶，並揚言要殺人，使伊至感恐懼，乃提出告訴等語
    ；自訴人認被告涉有誣告罪嫌，無非以本院八十三年度易字第四二○八號判決及
    臺灣高等法院八十三年度上易字第六○九一號認定自訴人無罪之理由，為其主要
    論據。
四、經查：
    （一）關於自訴人於右揭時、地至被告住處洽談被告使用自訴人土地應給付對價
          事，已為自訴人所不諱，而自訴人於八十年十二月、八十一年二月三日，
          均係夥同數不詳姓名之人，至被告前開住處，見被告等將門關閉，猶喧鬧
          拍打門板，亦據證人張來春證陳歷歷（見本院八十三年度易字第四二○八
          號審判卷第三十五頁反面），證人賴榮俊則證稱自訴人有時會到工廠吵鬧
          ，也曾二度見自訴人赴被告家中等語（見前揭本院審判卷第三十六頁反面
          ），又證人葉國良亦證稱自訴人進入被告住處客廳至少三次，每次都是來
          談過路費之事，第一次是八十年十二月，洽談未果，自訴人就放話，第二
          次係於八十二年間，也是談過路費之事，未談出結果，自訴人又放話，八
          十三年間自訴人又至被告住處，但該次伊不在場等語（見前揭本院審判卷
          第三十七頁及該頁反面），另證人葉樹堆則證述於八十三年二月七日，自
          訴人在伊住處門口向被告稱一坪收八千元，要被告等影印所有權狀計算，
          否則要被告等不好過年，八十一年二月三日自訴人偕二至四人到伊住處索
          取二百萬元過路費，如不從要殺全家等語（見八十三年度偵字第六四九六
          號偵查卷第三十二頁反面至第三十三頁），俱徵自訴人自八十一年十二月
          間起至八十三年二月七日止，確曾多次夥同他人至被告住處洽談道路使用
          費之給付事宜，且其間不乏拍打門板及放話等粗魯不文，客觀上足以使人
          內心感受相當程度壓力或不悅之言行，從而被告指訴遭自訴人恐嚇，即非
          全然無據，要非故意構陷之情形可比；
    （二）本院八十三年度易字第四二○八號判決及臺灣高等法院八十三年度上易字
          第六○九一號判決雖認證人張來春、賴榮俊二人於自訴人與被告商談道路
          補償費用時，未在現場旁邊，不清楚洽商內容，不足以證明自訴人確有出
          言恐嚇被告及其家人，然彼二人既未在場聽聞自訴人與被告之對話，自亦
          無從據以反證自訴人必定無何恐嚇被告之言詞，及被告指訴自訴人恐嚇，
          確屬虛捏杜撰無疑；又前開二判決認證人葉樹堆不利於自訴人之證言不可
          信，乃另執證人即管區警員王森邦結證稱，伊偕同自訴人前往被告住宅內
          詢問自訴人有無對被告恐嚇要殺其全家人，被告答稱僅係聽聞之語，每坪
          要八千元，亦係聽隔壁所言等語（見前開二判決及前揭本院卷第三十四頁
          反面至三十五頁）為據，惟所謂「聽聞之語」，被告於證人王森邦作證時
          ，亦當庭補充陳述係指八十一年十一月一日上午十時三十分許，自訴人來
          勢洶洶之舉（見前揭本院卷第三十五頁），則能否遽予認定被告曾自承所
          有不利於自訴人之指訴，均係聽聞他人所述之傳言，已非無疑，況證人王
          森邦調查自訴人有無恐嚇被告之方式，竟是帶同自訴人直趨被告住處當面
          質問被告，參合證人王森邦證承曾受被告之託，央請自訴人可否將賠償費
          用降為一百萬元等語（見臺灣高等法院八十三年度上易字第六○九一號審
          判卷第三十六頁），則證人王森邦在是案中之地位是否中立客觀，與自訴
          人間有無私誼，皆非無可疑，自亦難率爾以證人王森邦之證言，逕認被告
          之指訴俱屬傳聞或不實；
    （三）復次，前開二判決以證人張來春、葉國良等關於自訴人與被告每次商談各
          約二至三十分鐘許之證言，質疑自訴人茍確有恐嚇殺死被告全家人，致被
          告全家人均心生畏懼之情，則被告豈會一再與自訴人洽談二至三十分鐘之
          久，固非無見；惟若欲執此證明被告恐嚇之指訴確屬虛偽，從而資為不利
          於本案被告認定之論據，顯須先證明如后之通常經驗法則存在，即被以加
          害生命之事恐嚇之被害人，與加害人間，必無可能繼續洽商、談判，或縱
          有可能繼續交談，但絕無可能超過二分鐘至三十分鐘，否則二人間應無恐
          嚇之情存在；然而前開通常經驗法則，迄未被自訴人證明存在，且衡諸人
          情之常，被害人聞恐嚇言詞後，往往因其個性、利害關係、現場狀況等不
          同，可能之臨場反應亦非一致，或敢怒而不敢言，繼續虛與尾蛇，或委曲
          求全，任憑加害人宰制，或當場以言詞或行動相拮抗，似未可一概而論，
          自亦未可徒憑提出告訴之時間距離犯行發生時間，已達若干時日，即驟斷
          指訴必定不實，是以前開二判決以茍被告自八十年間即被恐嚇，豈會遲至
          八十三年始提出告訴，否認被告指訴真實之理由，應不能於本案資為不利
          於被告之論據，否則依相同道理，自訴人果受本案被告誣告恐嚇，既已於
          八十三年間便獲判無罪確定，豈會越七年方提出本案﹖從而前開二判決就
          自訴人被訴恐嚇犯嫌，為無罪之諭知，僅因刑事訴訟採嚴格證據法則，認
          自訴人涉嫌恐嚇，尚難被確實證明，無從據以反證本案被告當年告訴自訴
          人恐嚇，必係出於誣告無訛。
五、綜上，自訴人所舉誣告事證，尚有合理性之懷疑，致使無從為被告有罪之確信，
    揆諸首開法條規定及說明，即應為無罪之諭知，用期適法。
據上論結，應依刑事訴訟法第三百四十三條、第三百零二條第二款、第三百零一條第
一項，判決如主文。
中      華      民      國     九十     年     十二     月     二十     日
                                      臺灣板橋地方法院刑事第六庭
                                          法  官  蔡  新  毅
右正本證明與原本無異。
如不服本判決，應於判決送達後十日內，向本院提出上訴狀。
                                          書記官  謝  麗  秋
中      華      民      國     九十     年     十二     月     二十     日


司法院資訊處製作；財團法人民間司法改革基金會備份。
